宣    示    判    決    筆    錄　　110年度板簡字第969號

原　　　告　蕭泓杰　
　　　　　　彭芷瑩　
被　　　告　李孟哲　
訴訟代理人　周福珊律師
 
上列當事人110年度板簡字第969號確認本票債權不存在等事件於
中華民國110年10月5日辯論終結，於中華民國110年10月26日下
午4時30分整，在本院板橋簡易庭公開宣示判決，出席職員如下
：
　　　　法　　　官　李崇豪
　　　　法院書記官　葉子榕
　　　　通　　　譯　吳家慶
朗讀案由到場當事人：均未到
法官宣示判決，判決主文、所裁判之訴訟標的及其理由要領如下
：
    主  文
確認被告持有原告彭芷瑩簽發如附表所示之本票債權不存在。
原告其餘之訴駁回。
訴訟費用由被告負擔二分之一，餘由原告負擔。
    事實及理由要領
一、原告訴之聲明原為：ぇ確認被告持有臺灣新北地方法院110
    年度司票字第1726號裁定所載本票之本票債權暨其原因關係
    之消費借貸債權，於新台幣（下同）201,000元之部分不存
    在。え確認被告持有臺灣新北地方法院110年度司票字第
    1725號裁定所載本票之本票債權暨其原因關係不存在。ぉ被
    告不得持臺灣新北地方法院110年度司票字第1726號裁定於
    201,000元之部分對原告蕭泓杰聲請強制執行。お被告不得
    持臺灣新北地方法院110年度司票字第1725號裁定對原告彭
    芷瑩聲請強制執行。嗣變更訴之聲明為：ぇ確認被告持有鈞
    院110年度司票字第1726號本票裁定之本票債權在超過新台
    幣99,000元之範圍不存在。え確認被告持有鈞院110年度司
    票字第1725號本票裁定之本票債權不存在，核屬民事訴訟法
    第二百五十五條第一項第三款之減縮應受判決事項之聲明，
    爰准變更前揭聲明，合先敘明。
二、原告主張：
（一）被告持有分別由原告蕭泓杰於民國（下同）108年10月24
      日及原告彭芷瑩於同年月25日簽發之面額30萬元本票各一
      紙，並分別經　鈞院以110年度司票字第1726號、110年度
      司票字第1725號裁定准予強制執行在案。
（二）原告蕭泓杰之部分：
   1、查原告蕭泓杰固然於108年10月24日簽發票面金額30萬元
      之本票予被告，惟原告蕭泓杰於被告分別於108年10月24
      日、10月26日匯款3筆10萬元款項，共計30萬元之借款後
      ，原告蕭泓杰對被告所負之債務已由原告彭芷瑩分別於
      109年3月16日及同年4月6日代為清償50,000元、50,000元
      、3,000元、50,000元，共153,000元，此有原告彭芷瑩匯
      款明細可稽。
   2、此外，原告蕭泓杰於108年10月份至108年12月份任職於以
      被告為實質負責人之上益當鋪，月薪為24,000元，有證人
      李子言可證，而被告僅有給付108年10月份之薪資，其後
      之11月、12月份薪資被告均以抵銷上開本票所擔保之消費
      借貸債務為由主張抵銷，抵銷總額共計48,000元（計算式
      ：24,000元x2月= 48,000元）。
   3、從而，被告持有110年度司票字第1726號所載本票，其中
      153,000元已經原告彭芷瑩代蕭泓杰清償，48,000元部分
      經被告抵銷，共計201,000元（計算式：153,000+ 48,000
      = 201,000元），就此部分之債權已不存在。
（三）原告彭芷瑩之部分：
   1、按本票雖為無因證券，然發票人非不得以自己與執票人間
      所存之抗辯事由對抗執票人，如發票人提出其基礎原因關
      係不存在之對人抗辯，執票人自應就該基礎原因關係存在
      之積極事實，負舉證責任（參照最高法院96年度台簡上字
      第23號裁判意旨）。
   2、查原告彭芷瑩固於108年10月25日簽發票面金額30萬元之
      本票予被告，惟原告彭芷瑩未曾自被告受有金錢之給付，
      且原告彭芷瑩與被告間亦未有何法律關係存在，亦即，上
      開本票之基礎原因關係並不存在，110年度司票字第1726
      號裁定所載票據債權即無所附麗而不存在。
      為此，求為判決：ぇ確認被告持有鈞院110年度司票字第
      1726號本票裁定之本票債權在超過新台幣99,000元之範圍
      不存在。え確認被告持有鈞院110年度司票字第1725號本
      票裁定之本票債權不存在等語。
三、被告則辯以：
（一）查被告為上益當舖實際經營負責人，原告蕭泓杰與彭芷瑩
      分別開立系爭2紙本票向上益當舖借款30萬元，被告已分
      別於108年10月24日、26日匯款30萬元交付借款，足證兩
      造間之借款關係存在，被告因借款之法律關係取得系爭本
      票，並非無法律上之原因，亦非無支付相當之對價。且原
      告彭芷瑩雖非實際收受借款之人，但彭芷瑩與蕭泓杰為夫
      妻關係，彭芷瑩簽發系爭本票時即已知是蕭泓杰持向被告
      借款之用，被告持有彭芷瑩簽發之系爭本票之原因關係乃
      是被告與蕭泓杰間之借貸關係，原告彭芷瑩主張被告持有
      系爭本票之基礎原因關係不存在云云，自屬無據。
（二）次查，原告向上益當舖借款時約定利息為月息2.5%即每月
      利息7,500元、倉棧費5%即15,000元，詎原告於借得款項
      之後，僅有以蕭泓杰108年11月份薪資抵付倉棧費15,000
      元、以108年12月份薪資抵付108年11月、12月份2個月利
      息共15,000元，其餘本金及利息均未清償，蕭泓杰108年
      11及12月份薪資除抵扣上開倉棧費及利息外，蕭泓杰有領
      得現金各9,000元，被告並無積欠原告蕭泓杰薪資情事，
      原告蕭泓杰辯稱伊108年11月、12月份薪資均用以抵償借
      款云云，並非事實。
（三）再查，原告彭芷瑩固有於109年3月16日匯款2筆各5萬元、
      109年4月6日匯款5萬元、109年8月24日匯款3000元予被告
      ，唯上開匯款應先予抵充利息，分述如下：
   1、原告借款後自109年1月份起未付利息，計算至109年3月16
      日原告彭芷瑩匯款之日時，原告應清償本金30萬元及3個
      月利息22,500元，合計322,500元。彭芷瑩匯款10萬元經
      先抵充利息後，本金金額減為222,500元。
   2、彭芷瑩於109年4月16日匯款5萬元予被告時，原告應清償
      利息5,563元（元以下四捨五入）、本金222,500元，合計
      228,063元。彭芷瑩匯款5萬元經先抵充利息後，本金減為
      178,063元。
   3、彭芷瑩於109年8月24日匯款3,000元予被告時，原告應清
      償利息4,452元*4個月即17,808元、本金178,063元。彭芷
      瑩匯款3,000元僅抵充利息，故尚欠利息14,808元、本金
      178,063元。
   4、綜上所陳，本件計算至今日（110年8月19日）為止，原告
      尚欠本金178,063元、109年8月24日前利息14,808元、109
      年9月至110年8月共計12個月利息53,424元，合計為
      246,295元，且因原告二人迄未清償本金及利息，故每月
      利息金額應持續加計，迄原告二人清償為止，核被告持有
      原告二人簽發之系爭本票之本票債權存在，原告之訴並無
      理由各等語。
四、經查：
（一）按提起確認之訴，只須因法律關係之存否不明確，致原告
      在私法上之地位有受侵害之危險，而此項危險得以對於被
      告之確認判決除去者，即有受確認判決之法律上利益，最
      高法院42年度台上字第1031號著有判例。本件原告主張被
      告持有其簽發之系爭本票，並持向本院聲請本票裁定在案
      ，則此項法律關係存在與否即因兩造間有所爭執而不明確
      ，並致原告在私法上地位有受侵害之危險，而原告復得因
      本訴訟獲勝訴判決之結果取得對抗被告行使票據權利之依
      據，是原告提起本件訴訟，自有確認之利益，合先敘明。
（二）按當事人主張有利於己之事實者，就其事實有舉證之責任
      ，民事訴訟法第277條前段定有明文，復按民事訴訟如係
      由原告主張權利者，應先由原告負舉證之責，若原告先不
      能舉證，以證實自己主張之事實為真實，則被告就其抗辯
      事實，即令不能舉證，或其所舉證據尚有疵累，亦應駁回
      原告之請求，最高法院72年台上字第4225號判決可資參照
      。復按按原告（票據債務人）依票據法第十三條前段規
      定之反面解釋，對被告（票據執票人）主張兩造間存有直
      接抗辯之事由，而提起確認票據債權不存在之訴者，因票
      據係文義證券及無因證券，屬不要因行為，票據行為一經
      成立後，即與其基礎之原因關係各自獨立，而完全不沾染
      原因關係之色彩，亦即票據原因應自票據行為中抽離，而
      不影響票據之效力（或稱無色性或抽象性）。此項票據之
      無因性，為促進票據之流通，應絕對予以維護，初不問其
      是否為票據直接前、後手間而有不同。故執票人於上開訴
      訟中，祇須就該票據作成之真實負證明之責，關於票據給
      付之原因，並不負證明之責任（參看本院四十八年台上字
      第一○一號、四十九年台上字第三三四號、五十年台上字
      第一六五九號及六十四年台上字第一五四○號判例意旨）
      。於此情形，票據債務人仍應就其抗辯之原因事由，先負
      舉證責任，俾貫徹票據無因性之本質，以維票據之流通性
      。執票人在該確認票據債權不存在之訴訟類型，僅須依民
      事訴訟法第一百九十五條及第二百六十六條第三項之規定
      ，負真實完全及具體化之陳述義務，尚不因此而生舉證責
      任倒置或舉證責任轉換之效果，最高法院103年度台簡上
      字第19號判決亦足資參照。查，兩造均不爭執原告蕭泓杰
      、彭芷瑩分別於108年10月24日、108年10月25日各簽發面
      額為30萬元之本票予被告收執，且被告分別於108年10月
      24日、108年10月26日分別匯款3筆各10萬元予原告蕭泓杰
      ，嗣後並由原告彭芷瑩於109年3月16日匯款2筆各5萬元、
      109年4月6日匯款5萬元、109年8月24日匯款3000元予被告
      ，可見本件實際債務人為原告蕭泓杰而非原告彭芷瑩，原
      告彭芷瑩與被告間並無任何債權債務關係，是以，原告彭
      芷瑩之主張，為可採取。至原告蕭泓杰部分，未據原告蕭
      泓杰舉證證明以實其說，難認有據，委無可採。至原告另
      聲請本院訊問證人李子言，其待證事項已為被告所不爭執
      ，自無再訊問證人李子言之必要，併予敘明。
（三）從而，原告訴請確認被告持有原告彭芷瑩簽發如附表所示
      之本票債權不存在，為有理由，應予准許，至逾此之請求
      ，為無理由，應予駁回。
五、本件判決基礎俱已臻明確，兩造其餘攻防方法及訴訟資料經
    本院審酌後，核與判決不生影響，無逐一論駁之必要，併此
    敘明。
中　　華　　民　　國　 110　　年　　10　　月　　26　　日
                  臺灣新北地方法院板橋簡易庭
                      書 記 官  葉子榕
                      法    官  李崇豪
上列為正本係照原本作成。
如不服本判決，應於送達後20日內，向本院提出上訴狀並表明上
訴理由，如於本判決宣示後送達前提起上訴者，應於判決送達後
20日內補提上訴理由書（須附繕本）。
中　　華　　民　　國　 110　　年　　10　　月　　26　　日
                      書 記 官  葉子榕
附表：本票む即本院110年度司票字第1725號民事裁定（本票准
      許強制執行事件）之本票め
┌──┬─────┬─────┬─────┬───┬──────┐
│編號│發 票 日  │ 面    額 │ 票    號 │到期日│ 提  示  日 │
│    │          │（新台幣）│          │      │            │
├──┼─────┼─────┼─────┼───┼──────┤
│一  │108年10月 │30萬元    │CH491616  │未載  │免除作成拒絕│
│    │25日      │          │          │      │證書        │
└──┴─────┴─────┴─────┴───┴──────┘